臺灣士林地方法院刑事判決　　　　　　　　　　　　　九十三年度交訴字第二一號
　　公　訴　人　臺灣士林地方法院檢察署檢察官
　　被　　　告　乙○○
　　選任辯護人　白德孚　律師
右列被告因公共危險等案件，經檢察官提起公訴（九十二年度偵字第五四七三號），
本院判決如左：
    主  文
乙○○駕駛動力交通工具肇事，致人受傷而逃逸，處有期徒刑柒月，緩刑貳年。
被訴過失傷害部分不受理。
    事  實
一、乙○○於民國（下同）九十二年三月十日晚上六時五十二分許，駕駛其妻余玉芬
    所有之車牌號碼三Ｄ─九三二一號黑色自用小客車，沿臺北市○○區○○路一段
    慢車道由西向東行駛，途經內湖路一段與港墘路西南引道之交岔路口時，原應注
    意車前狀況及兩車併行之間隔，並隨時採取必要之安全措施，且汽車行駛至交岔
    路口右轉彎時，應距交岔路口三十公尺前顯示方向燈或手勢，駛至路口後再行右
    轉，又轉彎車應讓直行車先行，而依當時之天候雖係陰天惟於夜間有照明，且路
    面乾燥、無缺陷、道路無障礙物、路況及視距均良好等情況，並無不能注意之情
    形，竟疏未注意，未在內湖路一段與港墘路西南引道之交岔路口三十公尺前顯示
    方向燈或手勢，於駛至前開交岔路口時，又未與其前方沿同向同車道右側直行由
    戊○○所騎乘搭載吳丙○○之車牌號碼ＡＰＱ─一五五號重型機車保持安全間距
    ，並禮讓直行車先行，即貿然右轉，致其右側車身撞及戊○○所騎乘之機車左側
    車身而肇事，致戊○○與吳丙○○人車倒地，因而使戊○○受有右腕橈骨骨折、
    脫臼等傷害，吳丙○○則受有左側髖臼窩骨折之傷害（過失傷害部分業經被害人
    戊○○與吳丙○○撤回告訴，詳如後述）。詎乙○○駕車肇事後，明知戊○○及
    吳丙○○已人車倒地受傷之情形，本不得駛離，竟未停車救護，反為規避其過失
    傷害之刑責，另行基於肇事逃逸之故意，逕自駕駛前開自用小客車右轉沿港墘路
    逃離事故現場，適為沿內湖路一段由西向東緊接行駛在乙○○車後之自用小客車
    乘客甲○○與騎乘重型機車同係沿內湖路一段由西向東行駛在後之丁○○目睹發
    覺，甲○○當場看見乙○○所駕駛前開自用小客車之車號後，即以行動電話號碼
    0000000000號報案車牌號碼三Ｄ─九三二一號自用小客車肇事逃逸乙
    節，並尾隨右轉追趕乙○○所駕駛前開自用小客車至港墘路未能攔下，嗣後返回
    現場向協助救護之丁○○告知肇事車輛車號，並由丁○○向前往現場處理之員警
    唐佑宗報告後，始循線查獲。
二、案經戊○○、吳丙○○訴由臺北市政府警察局內湖分局報請臺灣士林地方檢法院
    察署檢察官偵查起訴。
    理  由
甲、有罪部分：
一、訊據被告乙○○對於右揭時間駕駛其妻余玉芬所有之車牌號碼三Ｄ─九三二一號
    自用小客車行經臺北市內湖區之事實固不諱言，惟矢口否認有何肇事逃逸犯行，
    於警偵訊及本院行準備程序時均辯稱：伊上班之地點在台北市○○路○段三六０
    巷八號杏翔公司，平常上下班係從公司右轉沿著臺北市○○路○段三六０巷再左
    轉堤頂大道回家，伊當時駕車並未行經本件交通事故現場云云，嗣於本院審理時
    則辯稱：案發當時伊有無經過肇事地點因時隔已久，伊已不記得，縱使伊於案發
    時曾駕車經過肇事地點，因伊車並無擦撞痕跡，亦不知有車禍發生云云。
二、惟查：
  (一)右揭事實，業據告訴人戊○○於警訊時指陳「我於九十二年三月十日十九時許，
    騎乘ＡＰＱ－１５５號普通重型機車，附載吳丙○○女士（二十七年八月四日生
    ），行經臺北市○○區○○路與港墘路西南引道口時，遭一部３Ｄ－９３２１號
    自小客車撞擊，該自小客車行駛至我左邊後突然右轉撞我，造成我和吳丙○○女
    士受傷（詳如驗傷單）。」、「該３Ｄ－９３２１號自小客車於肇事後，駕駛沒
    有下車處理，也沒有將我們送醫，也未等警方到場處理，反而加速逃逸離開現場
    ，我們不認識也沒有仇恨糾紛。」、「（問：你如何知道肇事之自小客車車號？
    ）有目擊者看到。」（詳見偵查卷第十六頁至第十七頁），復於本院行準備程序
    時陳稱「案發當時，我就人車倒地，不省人事，後來是一個年輕人，將我扶到紅
    磚道上，車子再扶到旁邊，後來有一個小姐拿了一張紙條給年輕人，上面有肇事
    車輛的車號，之後年輕人又將紙條交給警員，我並沒有記下肇事車輛的車號，我
    只知道車子是黑色的。」（詳見本院九十三年四月六日準備程序筆錄第六頁），
    嗣於本院審理時陳述「我當時騎機車載吳丙○○，機車是行駛在內湖路一段往港
    墘路圓環引道三分之一處，當時引道二邊是否有停車我沒有注意，我是靠右走，
    忽然有一台黑色的車子在我左邊碰到我機車車頭左前處的塑膠突出點，我的機車
    是光陽一二五西西，我與他擦撞後，我的機車就往右邊倒地，我在前面吳丙○○
    在後面，機車在中間，對方的車子就跑掉了，我印象中只記得該車是黑色的，我
    被撞以後有一位先生來扶我，將我跟機車扶到紅磚道上，車禍發生後引道其他車
    子慢慢還在通過。」、「我是在內湖路引道前被撞的，我之前所稱不對。」、「
    我是要直走，我要載吳丙○○回家，我不需要進入引道。」、「（問：該肇事車
    子是如何與你機車相撞？）該車很快的右轉，跟我的機車擦撞，我機車就倒地了
    。」（詳見本院九十三年四月二十八日審判筆錄第八頁至第九頁）等情綦詳，核
    與告訴人吳丙○○於警訊時指陳「我於九十二年三月十日十九時許，乘坐由戊○○（二十五年一月二十六日）騎乘之ＡＰＱ－１５５號普通重型機車，行經臺北
    市○○區○○路與港墘路西南引道口時，遭一部３Ｄ－９３２１號自小客車撞擊
    ，該自小客車行駛至我們左邊後突然右轉撞我，造成我和戊○○受傷（詳如驗傷
    單）。」、「該３Ｄ－９３２１號自小客車於肇事後，駕駛沒有下車處理，也沒
    有將我們送醫，也未等警方到場處理，反而加速逃逸離開現場，我們不認識也沒
    有仇恨糾紛。」、「（問：你如何知道肇事之自小客車車號？）有目擊者看到。
    」（詳見偵查卷第十九頁至第二十頁）等情節相符，並經證人丁○○於警訊時陳
    稱「我於九十二年三月十日十九時許，我行經臺北市○○區○○路與港墘路西南
    引道口時，一部自小客車（車號３Ｄ－９３２１號）行駛至一部ＡＰＱ－１５５
    號普通重型機車旁突然右轉往南進入引道，隨即擦撞該ＡＰＱ－１５５號普通重
    型機車後離去。」、「（問：你是否記得該部自小客車車號３Ｄ－９３２１號的
    特徵？該自小客車於肇事後有無下車處理？現場有無造成人員受傷？）我記得該
    車顏色是深色的，但是廠牌我不知道，該自小客車駕駛於肇事後根本未下車處理
    ，就加速逃離現場，有造成ＡＰＱ－１５５號普通重型機車的駕駛與乘客受傷。
    」（詳見偵查卷第二十二頁）等語明確，嗣於偵查中更結證稱「我是跟在被害人
    戊○○的車子後面，我跟他同在外側車道，距離約二、三台車。那邊有二個車道
    ，一個是禁行機車的內側車道，一個是一般車道，我們的機車行駛在一般車道上
    ，那台肇事車輛突然從一般車道開過來，有碰到劉的車子。那台肇事車子應該已
    經開過一般自用車可以右轉下引道的地點，他才往前開，為了要下引道，所以才
    侵入劉的車道，撞上劉的車。」、「（問：當時發生擦撞的聲音是否很大？）很
    大。」、「（問：被害人劉的機車多久後倒地？）馬上倒地。」、「（問：你們
    當時有無叫肇事車輛下車處理？）我看見肇事車輛跑掉。我經過被害人處，看見
    他們倒在那邊，我就過去扶他們。」、「（問：肇事車輛的車牌是你記下？）是
    有二位小姐跟在肇事車輛後面，記下肇事車子的車牌，才回到現場告訴我。」、
    「（問：那二位小姐是騎機車？）她們二人是同在一部自用小客車上。」、「（
    問：肇事車輛是深色的？）是。」、「（問：肇事者是否知道有撞到人？）撞的
    很大力，肇事者應該會知道。如果只是輕微擦撞的話，機車應該倒在擦撞的地點
    。被害人的機車已經轉了九十度，肇事者應該知道撞到人。」、「（問：二位被
    害人倒地的地點離肇事地點多遠？）有一段距離。劉大約在二公尺遠的地方，老
    太太則在三、四公尺遠的地方。」（詳見偵查卷第六十三頁至第六十五頁）等語
    屬實，復經證人甲○○於偵查中結證稱「（問：九十二年三月十日下午約六點至
    七點，你有無打電話報案過？）有。我有停下來救起那二個人，之後就去追車，
    我當時距離很近，看得很清楚。現在車號我已經忘了，但當時我有將車號提供給
    警方。」、「（問：發生車禍時，這台車是否有停下來？）沒有。」、「（問：
    你為何會看見車禍發生？）我當時是沿內湖路往內湖方向乘車。我看見那二個人
    被汽車撞倒，我就下車將二人扶起來，在內湖路要轉港墘路的三角形地區我看見
    二個人跌倒，我知道汽車有擦撞到機車，但沒有看清楚擦撞的位置。」、「（問
    ：你有下車扶被害人，為何還追得上？）因為那時車很多，車速不快，他有想要
    從車陣中鑽，而且我們要追那台車，所以我們一直緊盯著該車。我們追了一段距
    離，記下車號後，有回到現場，將車號交給一個年輕人，他說他來等警察，我們
    就先離開了。」、「（問：那台車後來如何行駛？）他是走在內側車道，他在車
    縫中鑽來鑽去。」（詳見偵查卷第一０二頁至第一０四頁）等情明確，嗣於本院
    審理時更明白證稱「（問：九十二年三月十日下午七時，在內湖路及港墘路上是
    否有目擊車禍發生？）有，當時在內湖路上我與另外一位朋友，我們坐在一輛汽
    車上由另外一位朋友駕駛，目睹車禍發生，並將我們的車子停在內湖路上。」、
    「（問：下車後是否將告訴人二人扶到路邊？）是，我們將告訴人二人扶到路邊
    花台，當時我們的車子停在內湖路路邊，快過了引道時，要右轉之前，看到告訴
    人被撞倒。」、「（問：當時肇事車是否還在引道上？）沒有，已經跑掉了，往
    港墘路走了。」、「（問：你們右轉港墘路是否堵車？）是的，但我們車子追著
    肇事車很緊。」、「（問：你如何確認肇事車輛？）剛撞到時我們就看到肇事車
    的顏色及車號。」、「（問：為何還要追？）我們是要將肇事車攔下。」、「（
    問：車禍發生時你離肇事車多遠？）大約一部車左右。」、「（問：你與肇事車
    中間是否有其他車子？）沒有。」、「（問：肇事車擦碰告訴人的機車後有無停
    頓？）沒有，直接離開。」（詳見本院九十三年六月十六日審判筆錄第五頁至第
    九頁）等語屬實，且證人即到場處理之員警唐佑宗於偵查中亦結證稱「（問：
    本件是你去現場處理？）我到現場時，只有被害人二人及一位年輕人。該處剛好
    在西湖所旁，路口有一個警察在指揮交通，我到場時，他已經做了初步的排除，
    將傷者（害）移到旁邊。」、「（問：你到場時，丁○○有跟你講肇事車子的車
    號？）沒有。但他手上拿著一張紙條，他說是一個追車的小姐提供的。我們沒有
    留下那張紙條，只有做登記。他說是一部黑色或深灰色的車。」（詳見偵查卷第
    一０三頁）等語甚明，是告訴人戊○○、吳丙○○指訴於前揭時、地共乘機車遭
    車牌號碼三Ｄ─九三二一號自用小客車擦撞倒地受傷旋該車即肇事逃逸等情，尚
    非虛妄，堪予採信。
  (二)又告訴人戊○○、吳丙○○於九十二年三月十日案發當天前往就醫，經診斷分別
    受有如事實欄所示之傷害，此有財團法人康寧醫院甲種診斷證明書（詳見偵查卷
    第二十四頁，記載：姓名：戊○○，診斷：右腕橈骨骨折、脫臼，醫師囑言：1.
    於九十二年三月十日住院，行復位、鋼釘、石膏固定手術，於九十二年三月十三
    日出院，2.宜固定約六週，後續物理治療約貳個月）及財團法人國泰綜合醫院內
    湖分院診斷證明書（詳見偵查卷第二十五頁，記載：姓名：吳丙○○，病名：左
    側髖臼窩骨折，醫師囑言：於九十二年三月十日入院，九十二年三月十五日出院
    ，門診治療中。）在卷可稽，此外復有道路交通事故現場圖（詳見偵查卷第二十
    八頁，載有肇事經過摘要：Ａ車３Ｄ－９３２１自小客沿內湖路一段西往東方向
    行駛慢車道，行至肇事處時右轉往南，致右側車身撞擊同向同車道直行往東之Ｂ
    車ＡＰＱ－１５５重機左側車身倒地肇事，肇事後Ａ車駛離現場未處理。）、道
    路交通事故調查報告表(一)(二)（詳見偵查卷第三十二頁、第三十三頁）、臺北市政
    府警察局內湖分局交通分隊交通事故談話記錄表（詳見偵查卷第二十九頁、第三
    十頁）、道路交通事故補充資料表（詳見偵查卷第三十一頁）、事故現場照片六
    張（詳見偵查卷第三十五頁至第三十七頁）、臺北市政府警察局勤務指揮中心受
    理各類案件記錄單（詳見偵查卷第七十五頁，載有案類：車禍，報案時間：九十
    二年三月十日十八時五十二分，發生地：內湖路與港墘路交叉路口，報案人姓名
    ：暫不提供資料、報案人電話：000000000，報案內容：李小姐報案0
    000000000，肇事逃逸，車號：３Ｄ－９３２１，案發時間：九十二年
    三月十日十八時五十二分。）、遠傳電信股份有限公司九十三年二月三日傳真查
    詢資料一紙（詳見偵查卷第九十九頁，記載查詢號碼：0000000000易
    通卡，持機人姓名：甲○○，開通日期：1998.02.13）等在卷可按，又車牌號碼
    ３Ｄ－９３２１自用小客車顏色為黑色，此有行照（詳見偵查卷第三十九頁，另
    載有車主：余玉芬，住址：臺北縣深坑鄉○○村○○街十六巷一號，廠牌：日產
    。）在卷可憑，果被告乙○○於右揭時間未駕駛自用小客車行經案發地點，何以
    告訴人戊○○、證人丁○○所稱肇事自用小客車顏色為黑色，核與證人甲○○所
    記下肇事車輛車牌號碼三Ｄ─九三二一號相符？又告訴人戊○○、證人丁○○及
    甲○○等人與被告素不相識，應無設詞誣攀之理，足見於右揭時、地疏未注意先
    在交岔路口三十公尺前顯示方向燈或手勢，於駛至前開交岔路口時，又未與前方
    同向同車道右側直行之告訴人戊○○所騎乘機車保持安全間距，並禮讓直行車先
    行，即貿然右轉，撞及告訴人戊○○所騎乘機車致告訴人戊○○、吳丙○○倒地
    受傷之肇事車輛確係被告所駕駛之車牌號碼三Ｄ─九三二一號黑色自用小客車無
    疑，又二車碰撞當時曾發出巨大之聲響，告訴人戊○○所騎乘之機車因受碰撞而
    轉彎九十度，至於告訴人戊○○、吳丙○○被撞倒地受傷之地點則離肇事地點分
    別約有二公尺與三、四公尺之遠，其衝撞力量不小，又被告肇事後駛入港墘路猶
    於車陣中鑽來鑽去，以求迅速逃離現場，被告自應已知悉其駕車肇事致告訴人戊○○、吳丙○○等人倒地受傷而逃逸甚明。
  (三)第查，被告乙○○於本院審理中並自承「（問：你案發前後，下班時是否曾由內
    湖路經港墘路往回家的路走？）曾經有走過這樣的路線回家過。」、「（問：有
    何辯解？）對檢察官所述我在車陣鑽來鑽去，當時是下班時間車子很多，不可能
    不在車陣中鑽來鑽去，且港墘路要左轉瑞光路只有大客車可以轉，車子一定會鑽
    來鑽去，‧‧‧。」（詳見本院九十三年六月十六日審判筆錄第十七頁、第十九
    頁），則被告對於自內湖路經港墘路返家之路況乃知之甚詳，至被告乙○○所辯
    伊車並無擦撞痕跡，後來於九十二年四月二十一日經警員己○○拍照時，伊車之
    外觀並無任何擦撞之痕跡云云，惟據證人即本件承辦警員己○○於本院審理時到
    庭結證稱「（問：提示偵卷第四十二頁照片是何人拍攝？）是我拍的。」、「（
    問：何時拍的？）是被告來製作筆錄時當天拍攝的。」、「（問：你有無通知被
    告要將車子開過來？）有。」、「（問：被告將車開來警局，據你觀察該車有無
    擦痕？）沒有印象。」　「（問：有無檢查？）沒有印象。」（詳見本院九十三
    年四月二十八日審判筆錄第五頁至第七頁）等語，是被告乃遲至九十二年四月二
    十一日始駕車至警局拍照，距案發日已時隔一月有餘，自難以事後所拍攝之車輛
    外觀照片即遽認被告所駕車輛於右揭時地並未撞及告訴人戊○○所騎乘之機車，
    是被告前開所辯，顯係事後飾卸之詞，不足採信。
三、按汽車行駛至交岔路口右轉彎時，應距交岔路口三十公尺前顯示方向燈或手勢，
    駛至路口後再行右轉；又轉彎車應讓直行車先行；又汽車行駛時，駕駛人應注意
    車前狀況及兩車併行之間隔，並隨時採取必要之安全措施，道路交通安全規則第
    一百零二條第一項第三款、第六款、第九十四條第三項分別定有明文。本件被告
    乙○○駕車自應注意上開規定，且依其狀況，又非不能注意，竟疏未注意，以致
    肇事，致人受傷，被告顯有過失，其過失行為與告訴人戊○○、吳丙○○受傷之
    間具有因果關係，另被告駕車與告訴人戊○○發生碰撞已知肇事，卻未對告訴人
    戊○○、吳丙○○施以救護，而逕行離開現場，本件事證已明，被告所為肇事致
    人受傷而逃逸之犯行堪以認定，應予依法論科。
四、查刑法第一百八十五條之四規定駕駛動力交通工具肇事致人死傷而逃逸罪，係八
    十八年四月二十一日增訂公布，其增設本條文之立法目的，乃為維護交通，增進
    行車安全，促使當事人於事故發生時，能對被害人即時救護，減少死傷，以保護
    他人權益並維護社會秩序。又其立法精神在於交通事故一旦發生，且發生人員傷
    亡之情況，不論是撞人或被撞，或是因其他事故而造成死傷，只要是在駕駛動力
    交通工具過程內所發生者，參與此整個事故過程之當事人皆應協助防止死傷之擴
    大，蓋如駕駛人於事故發生後，隨即駕車逃離現場，不僅使肇事責任認定困難，
    更可能使受傷之人喪失生命或求償無門。且刑法第一百八十五條之四具有遺棄罪
    之性質，乃參照刑法第二百九十四條第一項之刑度增設，第一百八十五條之四之
    救護義務不以汽車駕駛人因故意或過失肇事致人傷亡為必要，只要其為該交通事
    故之現場當事人，則對事故現場之傷亡人員皆有救護之義務，此即為本條與第二
    百九十四條第一項之區別所在。因此，本條所欲規範者乃當事人置交通事故發生
    （不論其有無故意或過失）致人受傷於不顧而逃逸行為，即成立本罪（參照最高
    法院八十八年度臺上字第七三九六號判決）。故核被告乙○○所為，係犯刑法第
    一百八十五條之四肇事逃逸罪。爰審酌被告前無肇事紀錄，此有臺灣士林地方法
    院檢察署刑案資料查註紀錄表存卷可按，素行尚可，又肇事後已與被害人達成和
    解賠償損害，惟被告為規避其過失傷害之刑責，肇事後逃逸，任憑被害人受傷倒
    地而不顧，惡性非輕，及犯後態度等一切情狀，量處如主文所示之刑，以資警惕
    。末查，被告前未曾受有期徒刑以上刑之宣告，此有臺灣高等法院被告全國前案
    紀錄表在卷可參，其因一時失慮，致罹刑章，惟犯後已與被害人戊○○、吳丙○○達成民事和解，被害人亦表示不予追究，此有刑事撤回告訴狀乙份及本院九十
    三年六月十六日審判筆錄可憑，又本件係因過失傷害犯行所引起，被告經本次科
    刑後，應足資警惕，信無再犯之虞，本院綜核其個人及家庭環境各情，因認其所
    受刑之宣告以暫不執行為適當，爰併諭知緩刑二年，以啟自新。
乙、不受理部分：
一、公訴意旨另略以：被告乙○○於如事實欄所載之時、地駕駛車牌號碼三Ｄ─九三
    二一號自用小客車，因疏未注意，未在內湖路一段與港墘路西南引道之交岔路口
    三十公尺前顯示方向燈或手勢，駛至前開交岔路口時，且未與其前方沿同向同車
    道右側直行由戊○○所騎乘搭載吳丙○○之車牌號碼ＡＰＱ─一五五號重型機車
    保持安全間距，並禮讓直行車先行，貿然右轉，致撞及戊○○所騎乘之機車倒地
    ，因而使戊○○、吳丙○○分別受有如事實欄所載之傷害，案經戊○○、吳丙○○告訴，因認被告乙○○此部分涉犯刑法第二百八十四條第一項前段之過失傷害
    罪嫌云云。
二、按告訴乃論之罪，告訴人於第一審辯論終結前得撤回其告訴，又告訴經撤回者，
    法院應諭知不受理之判決，刑事訴訟法第二百三十八條第一項、第三百零三條第
    三款定有明文。
三、經查，被告乙○○所犯此部分犯行，檢察官起訴書認係犯刑法第二百八十四條第
    一項前段之過失傷害罪，依同法第二百八十七條前段規定，須告訴乃論。茲據告
    訴人戊○○、吳丙○○於本院審理中均已撤回該部分之告訴，此有刑事撤回告訴
    狀乙份及本院九十三年六月十六日審判筆錄在卷可稽，依照上開說明，就被告乙○○被訴過失傷害部分，自應諭知不受理之判決。
據上論斷，應依刑事訴訟法第二百九十九條第一項前段、第三百零三條第三款，刑法
第一百八十五條之四、第七十四條第一款，判決如主文。
本案經檢察官王巧玲到庭執行職務。
中　　　華　　　民　　　國　　九十三　　年　　　六　　　月　  　三十　  日
                                    臺灣士林地方法院刑事第三庭
                                        審判長法  官  雷  雯  華
                                              法  官  王  俊  雄
                                              法  官  李  育  仁
右正本證明與原本無異。
如不服本判決，應於判決送達後十日內，向本院提出上訴狀。
                                              書記官  陳  玉  瓊
中　　　華　　　民　　　國　　九十三　　年　　　七　　　月　  　 五 　  日
附錄本判決論罪科刑依據之法條：
中華民國刑法第一百八十五條之四：
　駕駛動力交通工具肇事，致人死傷而逃逸者，處六月以上五年以下有期徒刑。
